臺灣高雄地方法院民事判決　　　　　　　 94年度勞訴字第1號
原　　　告　乙○○
訴訟代理人　郭憲彰律師
被　　　告　強茂股份有限公司
法定代理人　甲○○
訴訟代理人　丁○○
上當事人間請求確認僱傭關係存在等事件，經本院於民國94年3
月15日言詞辯論終結，判決如下：
    主   文
確認兩造間之僱傭關係存在。
被告應給付原告新台幣陸萬陸仟貳佰肆拾元，及自民國九十四年
三月九日起至清償日止，按年息百分之五計算之利息，並自民國
九十四年二月二十五日起至復職前一日止，按月給付新台幣貳萬
貳仟零捌拾元。
訴訟費用由被告負擔。
    事   實   及   理   由
一、按訴狀送達後，原告不得將原訴變更或追加他訴，但擴張或
    減縮應受判決事項之聲明者，不在此限，民事訴訟法第255
    條第1項第3款定有明文。查本件原告起訴時，訴之聲明第二
    項原請求被告應自民國93年11月22日起至原告返回工作時止
    ，按月給付原告新台幣（下同）2 萬元，及自起訴狀繕本送
    達翌日起至清償日止按年息5%計算之利息；嗣於本院審理中
    擴張請求為被告應給付6 萬6240元及自擴張聲明狀繕本送達
    翌日起至清償日止按年息5%計算之利息，並自94年2 月25日
    起至復職前一日止，按月給付2 萬2080元，乃屬擴張應受判
    決事項之聲明，核與上開條文之規定相符，應予准許。
二、原告主張：伊自83年7 月1 日起任職於被告公司，每月薪資
    為新台幣2 萬2080元，伊於93年11月18日因身體不適無法上
    班亦未請假，即於同年11月21日委請訴外人即伊胞姐柳金鑾
    代伊至被告公司請假，適逢訴外人即伊胞弟丙○○亦返家，
    柳金鑾遂於是日晚間9 時許邀丙○○共同前往被告工廠，惟
    於辦理請假事宜之過程中，丙○○與伊主管莊振銘發生口角
    ，進而以腳踢莊振銘之腹部，被告即於93年11月24日，依據
    勞動基準法第12條第1 項第2 款及被告公司工作規則第38條
    第1 項第2 款之規定，片面終止兩造間之勞動契約（下稱系
    爭勞動契約），惟丙○○對莊振銘施暴乃係其個人之行為，
    並非由伊授意、教唆或煽惑而為，是被告依據上開條文終止
    系爭契約並不合法，兩造既對僱傭關係之存否有爭執，本件
    即有受確認之法律上利益，而伊於93年11月24日遭被告解職
    ，自得請求93年11月25日起至94年2 月24日止，共計三個月
    之薪資6 萬6240元，及自94年2 月25日起至復職前一日止，
    按月給付2 萬2080元之薪資等語，爰本於勞動契約之法律關
    係提起本訴，並聲明請求：(一)確認兩造間之僱傭關係存在。
    (二)被告應給付原告6 萬6240元及擴張聲明狀繕本送達翌日起
    至清償日止，按年息5%計算之利息，及自94年2 月25日起至
    原告復職前一日止，按月給付2 萬2080元。
三、被告則以：原告之主管莊振銘與其胞弟丙○○素不相識，然
    當晚丙○○一進入伊工廠內即直接對莊振銘施暴，足見丙○
    ○對莊振銘之工作時間、地點均十分清楚，由此可證丙○○
    係因原告授意、教唆或煽誘而對莊振銘施暴，是伊依照勞動
    基準法第12條第1項第2款及工作規則第38條第1項第2款之規
    定終止系爭勞動契約自屬合法等語，資為抗辯。並聲明：原
    告之訴駁回。
四、原告主張其自83年7月1日起任職於被告公司，每月薪資為2
    萬2080元，而其姊柳金鑾、弟丙○○於93年11月21日晚間9
    時許至被告公司時，丙○○有以腳踢其主管莊振銘腹部之施
    暴行為，被告即於93年11月24日，依據勞動基準法第12條第
    1項第2款及被告公司工作規則第38條第1項第2款之規定終止
    系爭勞動契約，其並於是日收受終止任用通知書等情，業據
    其提出終止任用通知書及勞資爭議調解記錄各一份為證，並
    為被告所不爭執，則原告此部分之主張，自堪信為真實。
五、原告係主張丙○○對莊振銘施暴乃係其個人之行為，並非由
    其授意、教唆或煽惑而為，是被告依據上開條文終止系爭勞
    動契約並不合法等語。被告則以前詞置辯。是本件之爭點應
    為：原告之弟丙○○對原告主管莊振銘之施暴行為，是否基
    於原告之授意、教唆或煽惑？
  (一)按勞工對於雇主、雇主家屬、雇主代理人或其他共同工作之
    勞工，實施暴行或有重大侮辱之行為者，雇主得不經預告終
    止契約，固為勞動基準法第12條第1項第2款所明定；惟該條
    文係規定雇主得不經預告終止勞動契約，且無須發給資遣費
    之情形，屬於懲戒性質，而現今勞工法之立法精神多著重於
    保護勞工權益、照顧勞工生活，是雇主僅得於勞工之不當行
    為完全該當該條文所規定之要件時，始得援引該條文之規定
    而不經預告終止勞動契約，如此方符合保障勞工之精神。
  (二)本件對原告之主管莊振銘施暴者乃係原告之胞弟丙○○，而
    非原告本人，為兩造所不爭執，而被告以丙○○係受原告授
    意、教唆或煽惑而施暴為由，終止系爭勞動契約。惟證人莊
    振銘證稱：當晚該名男子進來後，問原告的班長為何人，我
    回答是我，該名男子沒說什麼就一腳踢到我的左腹部等語；
    而證人郭文賢證稱：當晚該名男子問哪位是原告的主管，莊
    振銘說我就是，接著該名男子就直接踢莊振銘等語（見本院
    94年1月8日筆錄），則依上開證人之證述，僅可證明當晚丙
    ○○至現場詢問原告之主管為何人後，即以腳踢莊振銘腹部
    一情，尚難證明丙○○與原告間有何犯意之聯絡，或係受原
    告之授意或教唆而施暴。
  (三)被告又抗辯丙○○既知悉莊振銘正確之工作時間及地點，且
    一般人鮮有於夜間至公司請假之情形，而丙○○與原告又係
    姊弟，親屬關係甚為密切，足見係原告授意、教唆丙○○向
    莊振銘施暴等語。惟當晚柳金鑾與丙○○進入被告公司，且
    到達原告平日工作之廠房處，乃係由公司警衛領路，而非自
    行侵入廠房，此據上開證人證述明確；再原告平常即均上小
    夜班，此為被告所自承（見本院94年2月24日筆錄），而柳
    金鑾與丙○○既係要代原告向其主管請假，則其於原告平常
    上班之時間至被告公司，亦與常情無何相違之處。況丙○○
    與原告既為親姊弟，或有可能因平日聽聞原告抱怨工作上之
    不順遂而心生激憤，方有對原告主管施暴之行為；甚或僅因
    其個人當晚情緒不佳，又對莊振銘之態度心生不滿而有此行
    為，亦未可知，是被告上開抗辯尚難採認。
  (四)綜上，被告既未提出任何證據證明丙○○之施暴行為，確與
    原告有犯意之聯絡，或係基於原告之授意、教唆或煽惑，而
    僅憑其片面之臆測及推論，遽認原告亦有對其主管莊振銘實
    施暴行之行為而終止系爭勞動契約，尚難認係合法，是系爭
    勞動契約即未消滅而仍存續。
六、按僱用人受領勞務遲延者，受僱人無補服勞務之義務，仍得
    請求報酬，為民法第487條前段所明定。本件兩造間之僱傭
    關係既未消滅，而原告之勞務給付義務就已經過之僱傭期間
    ，在性質上亦無從回復補服由被告受領，則原告依上開條文
    規定，自得請求被告給付該段時間之報酬。經查，本件原告
    之每月薪資為2萬2080元，為兩造所不爭執，而原告係於93
    年11月24日收受終止任用通知書而離職，則其請求自93年11
    月25日起至93年2月24日止合計三個月，依上開數額計算之
    薪資6萬6240元，即屬有據。又有預為請求之必要者，得提
    起將來給付之訴，為民事訴訟法第246條所明定，本件被告
    既否認兩造間有僱傭關係存在而拒絕給付報酬，則原告就94
    年2月25日起至復職前一日止之報酬，即有預為請求之必要
    ，故其一併請求被告自94年2月25日起至復職前一日止，按
    月給付2萬2080元，亦屬正當。
七、綜上所述，被告僅憑其片面之臆測及推論，即認丙○○對莊
    振銘之施暴行為，係基於原告之授意、教唆或煽惑，而依據
    勞動基準法第12條第1項第2款及被告公司工作規則第38條第
    1項第2款之規定終止系爭勞動契約並不合法，是兩造間之僱
    傭關係仍屬存續。從而，原告請求確認兩造間之僱傭關係存
    在，並請求被告給付已到期之報酬6萬6240元，及自擴張聲
    明狀繕本送達翌日即94年3月9日起算之法定遲延利息，並自
    94年2月25日起至復職前一日止，按月給付2萬2080元，均有
    理由，應予准許。
八、據上論結：本件原告之訴為有理由，依民事訴訟法第78條，
    判決如主文。
中　　華　　民　　國　　94　　年　　 3　　月　　31　　日
                  勞工法庭      法　官　盧怡秀
上為正本係照原本作成。
如不服本判決，應於送達後20日內，向本院提出上訴狀並表明上
訴理由，如於本判決宣示後送達前提起上訴者，應於判決送達後
10日內補提上訴理由書（須附繕本）。
中　　華　　民　　國　　94　　年　　 3　　月　　31　　日
　　　　　　　　　　　　　　　　書記官　王敏東
